【裁判字號】    98,繼,385
【裁判日期】    980506
【裁判案由】    拋棄繼承
【裁判全文】
臺灣嘉義地方法院民事裁定               98年度繼字第385號
聲  請  人  丙○○
            乙○○    住同上列.
                      送達處所.
                      身分證統.
上列當事人拋棄繼承事件，本院裁定如下：
    主  文
本件拋棄繼承准予備查。
程序費用新台幣壹仟元由聲請人負擔。
    理  由
一、按「繼承人自繼承開始時，除本法另有規定外，承受被繼承
    人財產上之一切權利、義務。但權利、義務專屬於被繼承人
    本身者，不在此限」、「繼承人得拋棄其繼承權。前項拋棄
    ，應於知悉其得繼承之時起三個月內，以書面向法院為之。
    拋棄繼承後，應以書面通知其因拋棄而應為繼承之人。但不
    能通知者，不在此限。」民法第1148條第1項、第1174條定
    有明文。又「遺產繼承人，除配偶外，依下列順序定之：一
    、直系血親卑親屬。二、父母。三、兄弟姊妹。四、祖父母
    。」復為民法第1138條所明定。次按「民法第1138條所定第
    一順序之繼承人中有拋棄繼承權者，其應繼分歸屬於其他同
    為繼承之人。第二順序至第四順序之繼承人中，有拋棄繼承
    權者，其應繼分歸屬於其他同一順序之繼承人。與配偶同為
    繼承之同一順序繼承人均拋棄繼承權，而無後順序之繼承人
    時，其應繼分歸屬於配偶。配偶拋棄繼承權者，其應繼分歸
    屬於與其同為繼承之人。第一順序之繼承人，其親等近者均
    拋棄繼承權時，由次親等之直系血親卑親屬繼承。先順序繼
    承人均拋棄其繼承權時，由次順序之繼承人繼承。」亦為同
    法第1176條所明文。
二、聲請意旨略以：聲請人等係被繼承人甲○○之子，被繼承人
    甲○○（男，民國○○年○月○日生，身分證統一編號：Ｚ00000
    0000號，生前住嘉義縣大埔鄉西興村7鄰潭坪7號）於民國97
    年11月18日死亡，因聲請人等之生母劉瑞香與被繼承人甲○
    ○前經臺灣高等法院台南分院於76年11月21日以76年度家上
    更（一）字第9號及最高法院於77年3月14日以77年度台上字
    第437號判決離婚，且聲請人等均由生母劉瑞香監護，並於
    75年6月21日隨同生母劉瑞香遷出，未與被繼承人甲○○同
    住，且雙方均無往來或聯繫，聲請人等係於98年3月16日接
    獲法務部行政執行署台南行政執行處之通知，始知悉被繼承
    人甲○○已死亡，現聲請人等自願拋棄繼承權，爰於法定期
    間內聲明拋棄繼承，請准予備查等語。
三、經查，本件聲請人等聲明拋棄其等對被繼承人甲○○之繼承
    權利，而被繼承人甲○○係於97年11月18日死亡，聲請人等
    為被繼承人之長子、次子，乃第一順位法定繼承人，其等與
    被繼承人未同住，且雙方均無往來或聯繫等情，此有戶籍謄
    本、繼承系統表、除戶戶籍謄本、法務部行政執行署台南行
    政執行處通知、臺灣高等法院台南分院76年度家上字第22號
    民事判決影本、76年度家上更（一）字第9號民事判決影本
    、最高法院76年度台上字第1652號民事判決影本、77年度台
    上字第43 7號民事裁定影本、郵局存證信函、郵局掛號收據
    影本在卷可稽。又聲請人等主張其等係於98年3月16日接獲
    法務部行政執行署台南行政執行處之通知，始知悉被繼承人
    甲○○已死亡，顯未逾拋棄繼承期間之事實，已據聲請人等
    之生母劉瑞香到庭證稱：「因為以前家裡常常有暴力，那時
    候孩子還小，後來判決離婚，七十六年的事，判決離婚後我
    就帶二個小孩，與前夫沒有往來，也沒有聯繫，我們都不知
    道（被繼承人過世），收到行政執行處通知才知道。」等語
    （見98年5月1日訊問筆錄），此核前揭離婚民事判決所載述
    情況大致相符，並與聲請人等主張其等與甲○○未同住，且
    雙方均無往來或聯繫，聲請人等係於接獲法務部行政執行署
    台南行政執行處之通知後，始知悉被繼承人甲○○已死亡等
    情無間，聲請人等前述主張，應堪採信。則揆諸前揭法律規
    定，本件繼承適用修正後拋棄繼承之規定，應於知悉其得繼
    承之時起3個月內以書面向法院為之。聲請人等於98年3月16
    日知悉該事實後，即於同年4月10日具狀向本院聲明拋棄繼
    承，有聲請狀上本院收狀日期戳章可佐，未逾3個月之法定
    期限，其拋棄繼承之聲明，於法尚無不合，自應准予備查。
四、爰裁定如主文。
中    華    民    國    98    年    5     月    6     日
                          家事法庭法官  李文輝
以上正本係照原本作成。
如對本裁定抗告，須於裁定送達後10日之不變期間內，向本院提
出抗告狀，並繳納抗告費新臺幣1,000元。
中    華    民    國    98    年    5     月    6     日
                                書記官  黃秀嬌


司法院資訊處製作；財團法人民間司法改革基金會備份。
